【裁判字號】    98,交聲,1987
【裁判日期】    980625
【裁判案由】    聲明異議
【裁判全文】
臺灣臺中地方法院交通事件裁定        98年度交聲字第1987號
原處分機關  交通部公路總局臺中區監理所臺中市監理站
受處分人    甲○○
即異議人
上列受處分人因違反道路交通管理處罰條例案件，對於交通部公
路總局臺中區監理所臺中市監理站民國98年4月30日所為之處分
（裁監稽違字第裁61-GE0000000號違反道路交通管理事件裁決書
）聲明異議，本院裁定如下：
    主  文
異議駁回。
    理  由
一、原處分機關意旨略以：受處分人即異議人甲○○（下稱受處
    分人）駕駛BS5-278號重型機車，於民國（下同）97年11月2
    7日，行經違規地點，因「闖紅燈（漢口路南向北直行）」
    之違規，為臺中市警察局第六分局何安派出所以中市警交字
    第GE0000000號違反道路交通管理事件通知單舉發；受處分
    人未於期限內到案，經本站於98年4月30日以裁監稽違字第
    裁61-GE0000000號裁決書，依違反道路交通管理處罰條例第
    53 條第1項及統一裁罰標準表等規定，裁處罰鍰新臺幣（下
    同）4,500元並記違規點數3點，受處分人於98年5月7日至站
    聲明不服，經舉發機關於98年5月15日以中分六警交字第098
    0016158號函覆，受處分人至98年6月4日始具狀聲明異議等
    語。
二、聲明異議意旨略以：受處分人於97年11月27日上午8時58分
    上班途中因身體不適，未注意路況，駕車行經有燈光號誌管
    制之交岔路口闖紅燈，由於神智不清，警察攔下後發生抽搐
    昏迷，送中國醫藥學院急診，下午才離開，因簽收完警察沒
    有給伊紅單，不知道違規已成立，直到寄來裁決書才知違規
    事件已成立，心中不服，伊當時已生病神智不清，何以警察
    送伊去醫院，此案仍然成立等語，聲明異議。
三、按受處分人不服道路交通管理處罰條例第8條公路主管機關
    所為之處罰，得於接到裁決書之翌日起20日內，向管轄地方
    法院聲明異議，道路交通管理處罰條例第87條第1項定有明
    文。又按聲明異議，應以司法狀紙，敘述異議之理由，提出
    於原處分機關為之。原處分機關應於接受異議書狀後5日內
    ，將該案卷宗及有關證物，送交該管地方法院或其分院交通
    法庭。交通法庭認聲明異議不合法律上之程式或其異議權已
    經喪失者，應以裁定駁回之，但其不合法律上之程式可補正
    者，應先定期命為補正，逾期不補正者，即予駁回，此於道
    路交通案件處理辦法第13條、第18條亦有明定。本件受處分
    人甲○○在原處分機關於98年5月4日經郵寄送達方式將上開
    裁決書送達後之98年5月7日即以書面之「交通違規陳述單及
    查詢單」，向原處分機關陳述當時員警並未交付紅單，不知
    有此紅單等語，此有原處分機關98年5月8日中監中字第0982
    000624號檢附該陳述單在卷可按。則本件受處分人於本件裁
    決書送達後，顯然已於上開法定期間，藉上揭陳述單表示對
    裁決內容之不服意旨，雖未使用「聲明異議」之法律用語，
    其真意實為聲明異議無疑，受處分人已於98年6月4日以「聲
    明異議狀」，補正其聲明異議之程式，應認異議人之聲明異
    議，於程序上已因補正而合法，合先敘明。
四、次按駕駛人駕駛汽車，應遵守道路交通標誌、標線、號誌之
    指示，並服從交通指揮人員之指揮，此於道路交通安全規則
    第90條規定甚明。又汽車駕駛人，行經有燈光號誌管制之交
    岔路口闖紅燈者，處新臺幣1,800元以上，5,400元以下罰鍰
    ，並記違規點數3點，道路交通管理處罰條例第53條第1項及
    第63條第1項第3款亦分別定有明文。又按違反道路交通管理
    事件行為人，未依規定自動繳納罰鍰，或未依規定到案聽候
    裁決，處罰機關應依基準表於舉發違反道路交通管理事件通
    知單送達且逾越應到案期限60日之3個月內，逕行裁決之，
    違反道路交通管理事件統一裁罰基準及處理細則第44條第1
    項前段定有明文。經查：
（一）受處分人於97年11月27日上午8時58分許駕駛BS5-278號重
      型機車，行經臺中市○○路、漢口路口處，因「闖紅燈（
      漢口路南向北直行）」之違規，經臺中市警察局第六分局
      何安派出所以舉發違反道路交通管理事件通知單當場舉發
      一情，為受處分人所不爭執，其於98年6月24日到庭陳稱
      ：「（你有親自在舉發單上簽名？）是我簽的，但是我當
      時狀況精神狀況已經不好，但是警察還是要我簽名。」、
      「（你當時是否有闖紅燈？）有，我有闖紅燈，但是我騎
      車騎的很慢，紅燈是在咖啡店下面，那個地方不是交叉路
      口是T字型路口，所以才會不知覺闖紅燈」等語。
（二）核與證人即舉發員警黃建中於98年6月24日到庭具結後證
      述：受處分人甲○○騎機車在漢口路由南向北方向騎乘，
      她在漢口路亮紅燈的時候還直行過去，當時號誌都是正常
      的，伊確實有看到甲○○闖紅燈，才將她攔下等語相符合
      （參見本院卷第16頁反面筆錄），而證人黃建中亦明確證
      述：攔下受處分人甲○○後，她當時狀況良好。伊當場有
      告知她闖紅燈的違規行為，並要求她出示行照、駕照，告
      訴她要舉發她違規，受處分人甲○○簽完名字後還問伊要
      多少錢，伊告知要1,800元，當時她聽了後就有快要昏倒
      的樣子，伊跟另一位值勤警員黃毅德才趕快叫救護車將她
      送醫，而整個舉發過程她意識都是正常的，名字也是她自
      己簽的，而紅單伊也當場就交給她等語（參見本院卷第16
      頁反面筆錄），並有上開舉發違反道路交通管理事件通知
      單、違反道路交通管理事件裁決書影本各1份及證人黃建
      中當庭繪製舉發現場相關位置圖1紙附卷可稽。查執勤員
      警與受處分人間不僅未有任何嫌隙，並係毫不相識之人，
      且目睹及舉發受處分人之上開違規情事，衡情應無設詞攀
      誣、或虛構違規事實以陷害受處分人之理，並據其上揭說
      明，亦應無誤看或誤為判斷之情事。況警員執行職務本身
      受行政懲處責任之監督，到庭具結作證更以刑罰擔保其真
      實性，殊無甘冒行政懲處及刑法偽證罪責任，而刻意誣陷
      受處分人之必要，因此可信賴警員前開證述為真實。是受
      處分人既已自承有闖紅燈之違規事實，並經值勤員警證稱
      伊當場簽名並收受舉發通知單，而受處分人復無法提出任
      何對其有利之證據供本院參酌，其空言否認有收到紅單之
      情，顯係卸責之詞，自不足採。
（三）綜上所述，受處分人違規事證明確，又未按舉發通知單所
      載應到案日期即97年12月12日前自動繳納罰鍰，或到案聽
      候裁決，並已逾越60日以上，原處分機關依道路交通管理
      處罰條例第53條第1項、第63條第1項第3款及違反道路交
      通管理事件統一裁罰基準表等規定，裁處受處分人罰鍰新
      臺幣4,500元，並記違規點數3點，於法核無違誤。本件受
      處分人聲明異議，為無理由，應予駁回。
五、據上論斷，應依道路交通管理處罰條例第87條第2項，道路
    交通案件處理辦法第19條，裁定如主文。
中    華    民    國    98    年    6    月    25    日
            臺灣臺中地方法院交通法庭
                                法  官  黃賢婷
以上正本證明與原本無異。
如不服本裁定，應於送達後5日內向本院提出抗告狀。（應附繕
本）
                                書記官  江美琪
中    華    民    國    98    年    6    月    25     日


司法院資訊處製作；財團法人民間司法改革基金會備份。
